【裁判字號】    97,簡上,117
【裁判日期】    970814
【裁判案由】    詐欺
【裁判全文】
臺灣士林地方法院刑事判決             97年度簡上字第117號
上  訴  人  臺灣士林地方法院檢察署檢察官
被      告  乙○○
                      樓
上列上訴人因被告詐欺案件，不服本院於中華民國97年2 月29日
所為97年度簡字第28號第一審刑事簡易判決（偵查案號：臺灣士
林地方法院檢察署96年度偵字第10816 號），提起上訴，及移送
併案審理（97年度偵字第5382號）本院管轄第二審之合議庭判決
如下：
    主  文
上訴駁回。
    事  實
一、乙○○明知詐騙集團等不法份子經常利用他人存款帳戶、提
    款卡、密碼轉帳等方式，獲取不法利益並逃避執法人員之追
    查，且依其社會經驗，應有相當之智識程度可預見其提供帳
    戶之存摺、金融卡供他人使用，將幫助他人從事詐欺取財之
    犯行，仍認不違反其本意，竟基於幫助以詐欺取財之犯意，
    於民國96年6 月20日某時許，在北市○○區○○路4 段58巷
    71弄1 號4 樓其住處，將其甫申請之日盛商業銀行士林分行
    （帳號：000-0000000-0000號）、陽信商業銀行劍潭分行（
    帳號：00000-0000000 號）之存摺、印章、提款卡及密碼，
    提供予年籍不詳自稱「王先生」之成年男子及其所屬之詐欺
    集團成員使用，幫助該男子及其所屬之詐欺集團成員從事以
    詐欺取財之犯行。而上開自稱「王先生」之男子及其所屬之
    詐欺集團成員取得上開帳戶後，即基於詐欺取財之犯意，於
    96年6 月21日12時許，以撥打電話方式，向甲○○佯稱其身
    分證遭人冒用，並傳真偽造刑事傳票及強制性資產凍結執行
    書，並要求其匯款新台幣（下同）150 萬元，甲○○不疑有
    他，乃依指示分別匯款75萬元及77萬至乙○○上開銀行帳戶
    內。嗣甲○○於匯款後知始知受騙，立即報警處理而查悉上
    情。
二、案經臺北市政府政府警察局士林分局報告臺灣士林地方法院
    檢察署檢察官偵查起訴及移送併案審理。
    理  由
一、上揭犯罪事實業據被告乙○○坦承不諱，核與被害人甲○○
    於警詢時指訴情節相符（詳臺灣士林地方法院檢察署96年度
    偵字第10816 號卷，第7 頁、第8 頁），並有美商花旗銀行
    跨行匯款申請書2 紙（同上偵查卷第53頁、第54頁）、臺灣
    臺北地方法院檢察署刑事傳票、強制性資產凍結執行書影本
    各1 紙（同上偵查卷第32頁、第33頁）、陽信商業銀行劍潭
    分行96年7 月6 日陽信劍潭字第960112號函附被告開戶資料
    及資金往來明細（同上偵查卷第17頁至第20頁）、日盛國際
    商業銀行股份有限公司士林作業96年7 月6 日日銀字第0962
    000059580 號函附被告開戶資料及交易明細各1 份（同上偵
    查卷第22頁至第26頁）在卷可資佐證，被告之自白核與事實
    相符，堪予採信。是被告犯行，事證明確，應依法論科。
二、按刑法上之幫助犯，係對於犯罪與正犯有共同之認識，而以
    幫助之意思，對於正犯資以助力，而未參與實施犯罪之行為
    者而言，最高法院75年度臺上字第1509號、88年度臺上字第
    1270號判決意旨參照。本件被告基於幫助之犯意，提供上述
    存摺、提款卡、密碼等予真實年籍姓名不詳之成年男子及該
    詐騙集團成員，並利用被告之幫助，意圖為自己不法之所有
    ，施用詐術使被害人陷於錯誤，因而將其帳戶內之款項轉帳
    至被告所提供之上揭帳戶內，是被告所為係參與詐欺罪構成
    要件以外之行為，係犯刑法第30條第1 項、第339 條第1 項
    之幫助詐欺取財罪。被告係幫助他人犯罪，應依刑法第30條
    第2 項之規定，按正犯之刑減輕之。原審審酌被告並無前科
    ，素行良好，提供帳戶供詐欺集團詐騙他人財物，危害社會
    正常交易安全，增加被害人尋求救濟之困難，並使犯罪之追
    查趨於複雜，及其犯罪之動機、目的、手段、被害人遭詐騙
    金額，被告犯罪後坦承犯行，態度良好、深知悔改等一切情
    狀，依刑法第30條第1 項、第2 項、第339 條第1 項，量處
    被告有期徒刑4 月，並依刑法第41條第1 項前段規定，諭知
    易科罰金之折算標準。另以被告未曾因故意犯罪受有期徒刑
    以上刑之宣告，此有臺灣高等法院被告前案紀錄表1 份在卷
    可稽，此次因一時失慮偶罹刑典，事後已坦承犯行，深具悔
    意，其經此教訓，應知所警惕而無再犯之虞，因認所宣告之
    刑，以暫不執行為適當，依刑法第74條第1 項第1 款之規定
    宣告被告緩刑2 年。認事用法及量刑，殊無違誤。檢察官上
    訴意旨以被害人匯入被告帳戶所損失之金額高達152 萬元，
    且被告未賠償被害人，未與之達成和解，認原審量刑過輕云
    云。惟查，被害人匯入被告帳戶之金額雖達152 萬元，但實
    際之損失為27萬8186元，被告並於97年6 月6 日與被害人在
    本院士林簡易庭達成調解，此有本院97年度士簡他調字第17
    0 號調解筆錄1 份在卷可憑，是檢察官上訴理由與事實已有
    不符。況「量刑輕重，係屬事實審法院得依職權自由裁量之
    事項，苟已斟酌刑法第57條各款所列情狀而未逾越法定刑度
    ，不得遽指為違法。」，最高法院著有72年度台上字第6696
    號判例意旨前段可資參考，是依上開判例意旨，可知量刑輕
    重，係屬事實審法院得依職權自由裁量之事項，倘其未有逾
    越法律所規定之範圍，或濫用其權限，即不得任意指摘為違
    法，是檢察官認原審量刑過輕，遽以提起本件上訴，執此指
    摘原判決不當，核無理由，應予駁回。
三、另檢察官移送併辦部分與原起訴之犯罪事實為事實上同一案
    件，本院自得併予審判，附此敘明。
據上論斷，應依刑事訴訟法第455 條之1 第1 項、第3 項、第36
8 條，判決如主文。
本案經檢察官余秉甄到庭執行職務。
中    華    民    國    97    年    8     月    14    日
                  刑事第六庭審判長法  官  楊得君
                                  法  官  莊明達
                                  法  官  許永煌
以上正本證明與原本無異。
本件不得上訴。
                                  書記官  陳淑琪
中    華    民    國    97    年    8     月    14    日
附錄本案論罪科刑法條全文：
中華民國刑法第339條第1項
意圖為自己或第三人不法之所有，以詐術使人將本人或第三人之
物交付者，處5 年以下有期徒刑、拘役或科或併科1 千元以下罰
金。


司法院資訊處製作；財團法人民間司法改革基金會備份。
